【裁判字號】    98,交易,4
【裁判日期】    980213
【裁判案由】    過失致死
【裁判全文】
臺灣彰化地方法院刑事判決               98年度交易字第4號
公  訴  人  臺灣彰化地方法院檢察署檢察官
被      告  甲○○
上列被告因過失致死案件，經檢察官提起公訴（97年度偵字第
10960號），本院判決如下：
    主  文
甲○○因過失致人於死，處有期徒刑貳月，如易科罰金，以新臺
幣壹仟元折算壹日。緩刑貳年。
    犯罪事實
一、甲○○於民國97年9月6日7時5分許，騎乘車牌號碼PKQ-432
    號重型機車沿彰化縣彰化市○○路○段由南往北方向行駛，
    本應注意車輛行駛之車前狀況，隨時採取必要安全措施，而
    依當時情形，天候晴、視線良好，路面乾燥、無缺陷、無障
    礙物，並無不能注意之狀況，途經中山路1段與埔內街之有
    號誌交岔路口時，竟疏於注意及此，適有林玉含騎乘車牌3F
    J-761號重型機車搭載馬許阿恨，沿彰化市○○路○段由北往
    南方向行駛至該交岔路口，欲左轉進入埔內街（往東方向）
    行駛，林玉含本應注意左轉彎車輛應讓對向直行車先行，惟
    亦疏於注意，待林玉含冒然左轉、行經甲○○騎乘之機車前
    方時，甲○○因不及閃避，以所騎乘上揭機車車頭撞及林玉
    含之機車右側車身後，林玉含、馬許阿恨當場人車倒地，林
    玉含並因此受有胸腹部挫傷、右小腿擦傷等傷害，馬許阿恨
    則受有腿部擦傷（過失傷害部分未據告訴）。肇事後，甲○
    ○於犯罪未被有偵查權之機關或公務員發覺前，即向前往現
    場處理之員警坦承肇事自首。林玉含於事故發生後尚能自行
    走動，惟因林玉含本即患有高血壓、夾層性動脈瘤及心臟血
    管病症，胸腹部遭逢此次車禍撞及致心臟主動脈剝離、基部
    破裂出血，血液流入心包腔，於發現身體不適經送醫救治，
    仍於同日12時39分許，因心包膜囊填塞、心因性休克，不治
    死亡。
二、案經林玉含之子乙○○訴由臺灣彰化地方法院檢察署檢察官
    相驗後偵查起訴。
    理    由
一、本件為刑事訴訟法第376條第1款所列案件，依同法第284條
    之1規定，由法官獨任審判，先予敘明。
二、按被告以外之人於審判外之言詞或書面陳述，除法律有規定
    者外，不得作為證據，刑事訴訟法第159條第1項固有明文。
    惟被告以外之人於審判外之陳述，雖不符刑事訴訟法第159
    條之1至第159條之4規定（得為證據之情形），而經當事人
    於審判程序同意作為證據，法院審酌該言詞陳述或書面陳述
    作成時之情況，認為適當者，亦得為證據。刑事訴訟法第15
    9條之5第1項亦有明定。本案被告及公訴人對於彰化縣警察
    局彰化分局處理相驗案件初步調查報告暨報驗書、道路交通
    事故現場圖、道路交通事故調查報告表(一)、(二)、秀傳紀念醫
    院之法醫參考病歷摘要、勘驗筆錄、檢驗報告書、相驗屍體
    證明書，及相關證人於檢察官訊問時之偵訊筆錄等屬被告以
    外之人於審判外之書面及言詞陳述，均同意作為證據；且本
    院審酌該等書面及言詞陳述作成時之情況，亦認為適當，復
    與本案待證事實具有關聯性，故均得作為證據。
三、訊據被告甲○○對於上揭犯罪事實坦承不諱；並有彰化縣警
    察局彰化分局處理相驗案件初步調查報告暨報驗書、道路交
    通事故現場圖、道路交通事故調查報告表(一)、(二)、秀傳紀念
    醫院之法醫參考病歷摘要各1份、及現場相片在卷可稽。又
    本件車禍被害人林玉含確實因此車禍受傷死亡，亦經檢察官
    督同檢驗員到場相驗屬實，製有勘驗筆錄、相驗屍體證明書
    、檢驗報告書各1份在卷可憑。
四、按駕駛人應注意車前狀況，隨時採取必要之安全措施，道路
    交通安全規則第94條第3項定有明文。被告為汽車駕駛人，
    自應注意及此；又本件事故發生當時，天候晴、視線良好，
    路面乾燥、無缺陷、無障礙物，並無不能注意之狀況，有上
    揭道路交通事故調查報告表(一)在卷可參；被告疏未注意車前
    狀況，以致肇事，是被告對本件車禍之發生實有過失。再被
    害人林玉含因本件車禍，及本身患有高血壓、夾層性動脈瘤
    及心臟血管病症，胸腹部遭逢此次車禍撞及致心臟主動脈剝
    離、基部破裂出血，血液流入心包腔，於發現身體不適經送
    醫救治，仍於同日12時39分許，因心包膜囊填塞、心因性休
    克，不治死亡一節，已如上述，是被告之過失駕駛行為，與
    被害人之死亡間，具有相當因果關係。本案事證明確，被告
    上揭過失致死之犯行，應堪以認定。
五、論罪科刑部分：
  (一)核被告所為，係犯刑法第276條第1項之過失致人於死罪。
  (二)被告於犯罪後，在有偵查犯罪職權之機關或公務員發覺其犯
    罪前，即自行報案，復向前往車禍現場處理之警員承認其為
    肇事人而自首並接受裁判一情，有彰化縣警察局道路交通事
    故談話紀錄表附卷可參，爰依刑法第62條前段規定減輕其刑
    。
  (三)爰審酌被告未有犯罪前科，有臺灣高等法院被告前案紀錄表
    1份在卷可參，素行良好；其駕駛車輛疏未注意車前狀況，
    對車禍之發生具有過失；惟念及被告於事發後坦承肇事，且
    被害人林玉含對本件事故之發生亦同有過失，及林玉含之健
    康狀況被告尚無從預見等一切情狀，量處如主文所示之刑。
  (四)被告未曾因故意犯罪而受有期徒刑以上刑之宣告，已如前述
    ；其因一時疏忽致觸犯刑章，且犯後坦承犯行，亦已賠償被
    害人家屬、達成和解，有彰化縣彰化市調解委員會調解書影
    本附卷足憑。其歷經此偵、審程序及刑之宣告，應知所警愓
    ，信無再犯之虞。本院乃認上揭對其所宣告之刑，以暫不執
    行為適當，爰併依刑法第74條第1項第1款規定，宣告緩刑二
    年，以啟自新。
據上論斷，應依刑事訴訟法第299條第1項前段，刑法第276條第1
項、第62條前段、第41條第1項、第74條第1項第1款，刑法施行
法第1條之1第1項、第2項前段，判決如主文。
本案經檢察官蔡明達到庭執行職務
中    華    民    國    98    年    2    月    13    日
                  交通法庭           法  官 吳俊螢
以上正本證明與原本無異。
如不服本判決，應於判決送達後10日內，向本院提出上訴狀（須
附繕本）。
告訴人或被害人對於判決如有不服具備理由請求檢察官上訴者，
其上訴期間之計算係以檢察官收受判決正本之日期為準。
中    華    民    國    98    年    2    月    13    日
                                     書記官  林怡吟
附錄本案論罪科刑法條全文：
中華民國刑法第276條第1項
因過失致人於死者，處二年以下有期徒刑、拘役或二千元以下罰
金。


司法院資訊處製作；財團法人民間司法改革基金會備份。
